臺灣桃園地方法院民事裁定           100年度消債聲字第75號
聲  請  人
即  債務人  黃志明
上列當事人因消費者債務清理事件開始清算並同時終止清算程序
，關於免責，本院裁定如下：
    主  文
債務人黃志明不免責。
    理  由
一、按法院為終止或終結清算程序之裁定確定後，除別有規定外
    ，應以裁定免除債務人之債務，消費者債務清理條例第132
    條定有明文。又法院裁定開始清算程序後，債務人有薪資、
    執行業務所得或其他固定收入，而普通債權人之分配總額低
    於債務人聲請清算前2 年間，可處分所得扣除自己及依法應
    受其扶養者所必要生活費用之數額者，法院應為不免責之裁
    定，但債務人證明經普通債權人全體同意者，不在此限，復
    為同條例第133 條所明定。另債務人有下列各款情形之一者
    ，法院應為不免責之裁定，但債務人證明經普通債權人全體
    同意者，不在此限：一、於7 年內曾依破產法或本條例規定
    受免責；二、隱匿、毀損應屬清算財團之財產，或為其他不
    利於債權人之處分；三、捏造債務或承認不真實之債務；四
    、因浪費、賭博或其他投機行為，致財產顯然減少或負擔過
    重之債務，而生開始清算之原因；五、於清算聲請前1 年內
    ，已有清算之原因，而隱瞞其事實，使他人與之為交易致生
    損害；六、明知已有清算原因之事實，非基於本人之義務，
    而以特別利於債權人中之一人或數人為目的，提供擔保或消
    滅債務；七、隱匿、毀棄、偽造或變造帳簿或其他會計文件
    之全部或一部，致其財產之狀況不真確；八、故意於財產及
    收入狀況說明書為不實之記載，或有其他故意違反本條例所
    定義務之行為，亦為同條例第134 條所明定。
二、經查：
  (一)聲請人聲請消費者債務清理更生事件，前經本院裁定民國99
    年11月12日下午5 時起開始更生程序，惟所提更生方案未依
    消費者債務清理條例第60條獲得視為債權人會議可決（更生
    程序並未召開債權人會議），復未經本院依同條例第64條裁
    定認可更生方案，故前經本院裁定於100 年6 月24日下午5
    時起開始清算程序，並同時終止清算程序確定在案。
  (二)聲請人於本院裁定開始更生及清算時，均受僱於喬鈿汽車股
    份有限公司（下稱喬鈿公司），有勞工保險被保險人投保資
    料表在卷可憑（見本院99年度消債更字第129 號卷第56 頁
    ），並為聲請人於100 年8 月17日訊問期日所自承（見本院
    卷第42頁）。又聲請人97年平均每月所得為2,136 元（25
    ,633÷12=2,136，小數點以下4 捨5 入，下同）、98年平均
    每月所得為17,349元（208,187 ÷12=17,349 ），99年每月
    平均所得為33,637元（99年1 月至11月薪資總計為370,014
    元），有聲請人97年度、98年度綜合所得稅各類所得資料清
    單及喬鈿公司回函附卷可憑（見本院99年度消債更字第129
    號卷第52-53 頁、99年度司執消債更字第119 號第108 頁）
    ，故聲請人於清算前2 年（本件應以聲請人聲請更生前2 年
    間即自97年8 月1 日至99年7 月31日止計算）可處分所得為
    454,327 元〔（2,136 ×5 ）+ （17,349×12）+ （33,637
    ×7 ）= 454,327 〕；聲請人聲請更生前2 年每月生活必要
    支出則為15,034元（含水費127 元、電費400 元、瓦斯費33
    9 元、交通費700 元、膳食費5,500 元、日用雜費100 元、
    勞健保費1,116 元、機車強制險102 元及房租5,750 元）；
    據上，聲請人更生前2 年間可處分所得扣除自己及依法應受
    扶養人之生活必要支出之餘額為93,511元〔454,327-（
    15,034 ×24 ）=93,511 〕，然本件普通債權人並未受有任
    何分配，是聲請人有消費者債務清理條例第133 條前段所定
    應為不免責裁定之事由。
  (三)另經本院函詢聲請人人之各債權人就本件聲請人聲請免責表
    示意見，債權人萬泰銀行、台銀銀行、台北富邦銀行、台中
    銀行、三信銀行、遠東銀行、摩根公司、誠公司固具狀表
    示聲請人有多筆預借現金紀錄，顯有因浪費、賭博或其他投
    機行為致負擔過重債務，而生開始清算原因之嫌等語。惟觀
    諸上開各債權人提出之消費明細表內容，固有單次萬元以上
    之提款，次數亦非僅一次，然大部分均係發生於94年3 、4
    月間，其餘消費亦僅數百元至千元之間，且次數不多，而聲
    請人亦表示：伊當時是用現金卡和信用綮或信用貸款在1 個
    月內分別向銀行借100 萬元給伊父母親還債，因為父母親是
    向類似地下錢莊的人借錢；其中有一次有一家銀行要幫伊整
    合債務，叫伊再貸一筆金額出來還等語（見本院卷第42頁及
    反面），是依前揭消費明細表，僅能證明債務人於該段期間
    數次提款或由該金融機構代償之事實，縱認聲請人所借金額
    已逾聲請人當時得負擔之範圍，亦不得據此即認債務人有何
    奢侈浪費之行為，除此，本院亦查無聲請人有消費者債務清
    理條例第134 條各款所定之情事。
三、綜上所述，本件聲請人既有消費者債務清理條例第133 條前
    段不應免責之事由，揆諸首揭法條規定說明，本件聲請人不
    得免責，爰裁定如主文。
中    華    民    國   100    年    9     月    2     日
              民事第一庭    法      官  郭俊德
正本係照原本作成。
如不服本裁定應於送達後10日內向本院提出抗告狀，並應繳納抗
告費新台幣1000元。
中    華    民    國   100    年    9     月    2     日
                            書  記  官  黃澧